臺灣臺北地方法院民事判決
110年度訴字第4380號
原      告  墨力國際股份有限公司

法定代理人  柯梓凱  
訴訟代理人  王昜鈞  


被      告  吸引力綜合百貨股份有限公司

法定代理人  戴春發    住臺北市○○區○○路000巷00弄00號                        00樓
訴訟代理人  吳心淳  
            孫幼倩  
上列當事人間給付貨款等事件，本院於民國110年11月3日言詞辯
論終結，判決如下：
    主  文
被告應給付原告新臺幣肆拾萬柒仟玖佰陸拾貳元，及自民國一○
九年十二月二十九日起至清償日止，按週年利率百分之五計算之
利息。
被告應返還原告如附表所示之支票。
訴訟費用由被告負擔。
本判決第一項得假執行；但被告如以新臺幣肆拾萬柒仟玖佰陸拾
貳元為原告預供擔保，得免為假執行。
    事實及理由
壹、程序方面：
    按訴狀送達後，原告不得將原訴變更或追加他訴，但請求之
    基礎事實同一、擴張或減縮應受判決事項之聲明者，不在此
    限，民事訴訟法第255條第1項但書第2款、第3款分別定有明
    文。原告於民國109年12月22日起訴時原聲明請求：「㈠被告
    應給付原告新臺幣（下同）41萬1,250元，及自起訴狀繕本
    送達翌日起至清償日止，按年息5%計算之利息；㈡被告應返
    還原告所開立之玉山銀行支票DA0000000、DZ000000000、DA
    0000000、DA0000000、DA0000000、DA0000000號；㈢願供擔
    保，請准宣告假執行」（110年度北簡字第6713號卷〈下稱北
    簡字卷〉第9頁）；嗣依同一事實，於110年8月30日當庭並具
    狀變更如後述其聲明金額為386萬5,421元（110年度訴字第4
    380號卷〈下稱訴字卷〉第27、31頁），核屬聲明之減縮，依
    前揭規定，自應准許。
貳、實體方面：
一、原告起訴主張：
  ㈠兩造於107年11月9日簽訂「吸引力綜合百貨股份有限公司專
    櫃經營合約書（下稱系爭專櫃合約）」，由原告承租被告位
    於桃園市○○區○○路00號吸引力綜合百貨股份有限公司（下稱
    吸引力公司）百貨賣場1F-12櫃位（下稱系爭櫃位），經營
    「佳佳牛乳大王」營業使用，系爭專櫃合約期限為107年12
    月9日至109年12月8日。兩造於系爭專櫃合約屆滿後，經原
    告就總體營運評估後，決定不再續約，並於同日由雙方營業
    人員就撤櫃事宜點交完成。依系爭專櫃合約第4條第4項第1
    款「營收結算」之約定，原告應每月月底結算營收1次，結
    算次月5日雙方對帳無誤，由被告扣除原告依約應付被告之
    各項如抽成收入、信用卡手續費等費用後，餘額即為被告應
    給付原告之貨款，原告應開立發票向被告請款，被告應於對
    帳當月15日以電匯方式給付。經原告核對雙方貨款及營業額
    計算，被告尚積欠109年11月之貨款34萬1,914元、109年之1
    2月貨款6萬3,048元，被告亦已將11月份貨款於109年11月30
    日開立發票向被告請款。惟被告迄今並未給付上開11、12月
    積欠貨款，以及未返還原告所支付手機外送押金3,000元款
    項；又兩造系爭專櫃合約既已終止，被告即應依系爭專櫃合
    約第4條第5項第2款關於「保證票（金）」之約定，於合約
    期滿或終止時，依約返還原告於契約簽訂日交付被告作為履
    約保證如附表所示之支票。爰依系爭專櫃合約約定，請求被
    告給付原告積欠款項40萬7,962元（計算式：341,914〈11月
    份貨款〉+63,048〈12月份貨款〉+3,000〈手機外送押金〉=407,9
    62）及遲延利息，並請求被告返還如附表所示之支票等語。
  ㈡並聲明：⒈被告應給付原告40萬7,962元，及自起訴狀繕本送
    達翌日起至清償日止，按5%計算之利息。⒉被告應返還原告
    所開立如附表所示之支票。
二、被告則以：
  ㈠被告不爭執尚未將109年11月、12月份之貨款、手機外送押金
    合計40萬7,962元之款項給付原告。惟因原告同意加入配合f
    oodpanda及Uber Eat外送業者提供之外送接單服務，兩造並
    簽有外送服務合作契約書（下稱系爭外送合約）。詎原告就
    配合外送以來，無正當理由拒絕受理外送平台業者UBEREAT
    、FOODPANDA之外送訂單，結算至109年11月有64筆拒單行為
    。依系爭外送合約第2條之約定，應處以每筆500元合計共3
    萬2,000元之罰款，且原告擅自離線屬拒絕受理外送訂單，
    依系爭外送合約第2條第㈤項之約定，應依系爭專櫃合約第7
    條第1項之違約論處，則依系爭專櫃合約第7條第1項之約定
    ，原告應賠償被告相當於6個月之抽成收入即68萬1,936元之
    懲罰性違約金，總計原告積欠拒單罰款加上懲罰性違約金合
    計71萬5,536元。被告自得以該違約金債權與原告所主張貨
    款等積欠款項行使抵銷，被告即逕自應付原告之貨款中扣除
    抵付違約金，不足之31萬574元部分，則逕以原告交付如附
    表所示之支票提兌抵付，如仍未獲清償或有不足再行依法追
    訴。故原告應已無任何貨款債權可得行使，被告亦無庸返還
    支票等語置辯。
  ㈡並聲明：⒈原告之訴駁回；⒉願供擔保請准免為假執行。
三、得心證之理由： 
  ㈠原告主張兩造於107年11月9日系爭專櫃合約書向被告承租位
    於桃園吸引力百貨之系爭櫃位，簽約時由原告交付被告如附
    表所示之支票作為履約保證，而系爭專櫃合約期限為107年1
    2月9日至109年12月8日，屆滿不再續約已終止。經原告核對
    雙方貨款及營業額計算，被告尚積欠109年11月貨款34萬1,9
    14元、109年12月貨款6萬3,048元，以及手機外送押金3,000
    元之款項；有系爭專櫃合約（北簡字卷第47至58頁）、專櫃
    設備點交清單（北簡字卷第71至74頁）、如附表所示支票存
    根（北簡字卷第75至79頁）、吸引力公司桃園分公司109年1
    1月（北簡字卷第81至87頁）、109年12月專櫃試算表（訴字
    卷第37頁）、代扣手機外送押金費用3,000元之108年1月專
    櫃試算表（北簡字卷第89頁）、109年11月30日請款發票（
    北簡字卷第91頁）為證，且被告亦不爭執對於積欠原告貨款
    及手機外送押金合計40萬7,962元、被告尚未返還原告如附
    表所示支票之事實（訴字卷第109、135頁），原告此部分主
    張，應屬有據，首堪認定。
  ㈡依系爭專櫃合約第4條第4項第1款「營收結算」之約定：「每
    月月底結算一次，結算次月5日雙方對帳無誤，即由甲方（
    被告）自營業收入中扣除本約約定乙方（原告）應付之各項
    費用(包括但不限於固定抽成收入、變動抽成收入、信用卡
    手續費…等)，餘額即為甲方應付乙方之貨款。但乙方應開立
    營業收入扣除抽成收入金額之甲方抬頭乙方票向甲方請领乙
    方货款，雙方核對相符，甲方於對帳當月15日以電匯方式匯
    入乙方指定帳戶… 匯費及對帳單寄送郵費均由應付乙方貨款
    中行扣除如甲方有暫替乙方支付之代墊款或依合約或法令得
    請求之費用、罰款或賠償金，亦得自貨款中扣除。營業收入
    經結算後如不足抵付乙方應付之各項費用，則乙方應於對帳
    當月20日前將不足部份一次給付予甲方」（北簡字卷第49頁
    ）。由前開約定可知，原告每日營收均應繳交予被告，每月
    結算1次，扣除原告依約應付被告之費用後，由被告將剩餘
    貨款給付原告，票期自結算對帳即翌月15日給付。依上開兩
    造不爭執之款項結算結果，被告應給付原告之貨款為40萬7,
    962元（計算式：341,914〈11月份貨款〉+63,048〈12月份貨款
    〉+3,000〈手機押金〉=407,962）。是以，兩造系爭專櫃合約
    屆滿後已不再續約，原告依系爭專櫃合約第4條第4項第1款
    「營收結算」等約定，請求被告應給付原告40萬7,962元，
    實屬有理。
  ㈢又依系爭專櫃合約第4條第5項關於「保證票」之約定：「⒈乙
    方（原告）應於本契約簽訂日交付甲方(被告)保證票新臺幣
    324,162元整，分3張開立，每張保證之票面額各為新台幣10
    8,054（發票日空白，並授權同意甲方於乙方違反約定約定
    時逕行填入日期提兌），以保證乙方按本合約約定之時間及
    條件設櫃。⒉上揭保證票(金)，如因乙方違約，或乙方營業
    額不足以抵付約定月包底金額或未繳應支付費用時，甲方得
    行以保證票(金)提抵付或沒收；乙方並應於3日內補足經甲
    方抵付之保證金額；如合約期間無前述事項發生，該保證票
    (金)於合約期滿或終止，乙方依約將標的物交還甲方，由甲
    方無息退還予乙方」。從而，原告所交付被告之如附表所示
    支票用於履約擔保，而兩造於系爭專櫃合約屆滿後已不再續
    約，雙方並已於契約終止當日即109年12月8日點交系爭櫃位
    設備，此經兩造人員會勘、點回並簽名確認無訛，有吸引力
    公司專櫃設備點交清單在卷可查（訴字卷第73頁）。則原告
    於合約終止後，依系爭櫃位契約第4條第5項第2款關於保證
    票之約定，請求被告應將尚未歸還如附表所示之支票返還，
    亦屬有據。
  ㈣被告以原告惡意無正當理由拒絕外送平台訂單之懲罰性違約
    金債權主張抵銷，顯無理由：
  ⒈按二人互負債務，而其給付種類相同，並均屆清償期者，各
    得以其債務，與他方之債務，互為抵銷。民法第334條第1項
    本文定有明文。又按，當事人主張有利於己之事實者，就其
    事實有舉證之責任，但法律別有規定，或依其情形顯失公平
    者，不在此限，民事訴訟法第277條定有明文。本件被告主
    張原告違反系爭外送合約而有違約情事應支付違約金，為原
    告否認，則應由被告就原告有違約之事實負舉證責任。另按
    解釋契約應通觀契約全文，斟酌立約當時之情形及其他一切
    證據資料，考量契約目的與經濟價值，並以誠信原則為指導
    原則，於文義上及論理上詳為推求，以探求當事人締約時之
    真意，俾作為判斷當事人間權利義務之依據，不能徒拘泥字
    面或截取書據中一二語，任意推解致失其真意；又按解釋意
    思表示，應探求當事人之真意，不得拘泥於所用之辭句，為
    民法第98條所規定，而所謂探求當事人之真意，如兩造就其
    真意有爭執時，應從該意思表示所根基之原因事實、經濟目
    的、一般社會之理性客觀認知、經驗法則及當事人所欲使該
    意思表示發生之法律效果而為探求，並將誠信原則涵攝在內
    ，藉以檢視其解釋結果對兩造之權利義務是否符合公平正義
    （最高法院110年度台上字第2477號、109年度台上字第2283
    號判決意旨參照）。
  ⒉查被告主張得請求違約金之約定即系爭外送合約第2條第3款
    約定：「如乙方無正當理由拒絕受理外送訂單，甲方（被告
    ）有向乙方（原告）詢問狀況或得以暫時下架方式，並以無
    故拒絕受理之外送訂單數量向乙方收取每筆500元之罰款。
    惟乙方拒絕受理係明確可歸責於甲方或有不可抗力因素者，
    不在此限」（訴字卷第71頁），並提出所整理之foodpanda
    拒單筆數57筆、Uber Eats拒單筆數7筆之整理表格（系爭表
    格）為據（訴字卷第91頁。惟此系爭表格為被告所片面整理
    ，並非由外送業者所提出，原告表格製作之依據並爭執形式
    上之真正性（訴字卷第143頁），則原告是否確有上開筆數
    之拒單情事，已非無疑。縱該系爭表格之內容為真，以原告
    就foodpanda外送109年1至12月合計接單共6,266筆，拒單57
    筆，而Uber Eats合計接單共2,016筆，拒單7筆，均僅約不
    到1％之拒單率，而餐飲業經營本有無法預期之現場來客數增
    加、物料缺少或人手不足等狀況，而有一時無法供應餐點之
    不可抗力情況，依一般社會之理性客觀認知、經驗法則，以
    被告所主張之原告拒單情形，實難逕認原告有系爭外送合約
    所約定「無正當理由」拒絕受理外送訂單之情事。
  ⒊至被告雖抗辯「無正當理由」之拒單理由應由原告舉證，原
    告只要有無故拒單或離線之情事發生，就應該賠償被告罰款
    云云（訴字卷第111頁），甚至再依違反系爭專櫃合約之違
    約約定請求6個月抽成收入之合計高達71萬餘元違約金；然
    依系爭外送合約之上開契約文字，兩造約定於有拒單或離線
    狀況時，被告有權詢問拒單之理由是否「無故」拒絕受理，
    以確認是否可歸責於被告或出於不不可抗力，以作為原告是
    否違約之判斷，則原告是否有無正當理由拒絕接單及無故離
    線之違約情事，自應由被告負舉證責任。況兩造之系爭外送
    合約合作自109年1月起已達數月，被告從未依約就原告拒單
    、離線之事或理由向原告提出質疑或詢問，而於原告於109
    年12月2日以存證信函明確表明系爭專櫃合約到期後不再續
    約之意後，被告方於系爭專櫃合約到期終止後，於109年12
    月16日，逕以存證信函自行認定原告有違約之情，並據以計
    算罰款及高額之懲罰性違約金，片面主張抵銷應返還原告之
    欠款，非但拒絕返還積欠款項，甚而扣留原告所交付附表所
    示之擔保支票不予返還，均有上開兩造間存證信函附卷可佐
    （訴字卷第169至197頁）。從而，則被告身為出租櫃位享有
    較多商業資源之百貨業，對於承租櫃位營業使用之業者之舉
    ，實有違誠信而難認公允。又被告聲請向兩家外送平台業者
    調取外送拒單、離線資料，然本院認定被告未能舉證原告有
    「無正當理由」之違約狀況，已如前述，則被告上開請求確
    認拒單筆數、離線資料之證據調查方法，亦無法佐證被告之
    抗辯，顯無勘驗之必要，亦附此說明。
  ㈤末按，給付無確定期限者，債務人於債權人得請求給付時，
    經其催告而未為給付，自受催告時起，負遲延責任。其經債
    權人起訴而送達訴狀，或依督促程式送達支付命令，或為其
    他相類之行為者，與催告有同一之效力。遲延之債務，以支
    付金錢為標的者，債權人得請求依法定利率計算之遲延利息
    。但約定利率較高者，仍從其約定利率。應付利息之債務，
    其利率未經約定，亦無法律可據者，週年利率為5％，民法第
    229條第2項、第233條第1項本文、第203條分別定有明文。
    經查，原告依系爭契約請求被告給付40萬7,962元為有理由
    ，業如前述，而本件起訴狀繕本係於109年12月28日送達被
    告，有本院送達證書在卷可憑（北簡卷第97頁），是原告公
    司請求被告給付自109年12月29日起至清償日止之法定遲延
    利息，自屬有據，應予准許。
四、綜上所述，原告依兩造間系爭專櫃合約，請求被告給付40萬
    7,962元及自109年12月29日起至清償日止，按週年利率5%計
    算之利息，並請求被告返還如附表所示之支票，為有理由，
    均應予准許。  
五、本判決主文第一項所命給付之金額未逾50萬元，依民事訴訟
    法第389條第1項第5款之規定，應依職權宣告假執行。又被
    告陳明願供擔保請准免為假執行，合於法律規定，爰酌定相
    當之擔保金額宣告之。 
六、本件事證已臻明確，兩造其餘攻擊、防禦方法，經逐一審酌
    後，本院認與判決之結果不生影響，不再一一論述，併予敘
    明。 
七、訴訟費用負擔之依據：民事訴訟法第78條。 
中　　華　　民　　國　　110 　年　　11 　 月　　15　  日
                  民事第二庭  法  官  林怡君
以上正本係照原本作成。
如對本判決上訴，須於判決送達後20日內向本院提出上訴狀。如
委任律師提起上訴者，應一併繳納上訴審裁判費。
中　　華　　民　　國　　110 　年　　11　　月　　15　　日
                              書記官  陳俐妙 
附表：被告應返還之支票(受款人均為被告)
編號 付款人 發票人 發票日 票面金額 （新臺幣） 支票號碼 1 玉山商業銀行豐原分行 墨力國際股份有限公司 109年12月8日 108,054元 DA0000000 2 同上 同上 同上 同上 DA0000000 3 同上 同上 同上 同上 DA0000000